臺灣高等法院刑事判決　　　　　　　　96年度上訴字第2433號
上　訴　人　臺灣臺北地方法院檢察署檢察官
被　　　告　甲○○
上列上訴人因被告違反毒品危害防制條例案件，不服臺灣臺北地
方法院95年度訴字第877號，中華民國96年5月16日第一審判決（
起訴案號：臺灣臺北地方法院檢察署95年度毒偵字第435號），
提起上訴，本院判決如下：
    主  文
上訴駁回。
    理  由
一、本案經本院審理結果，認第一審判決以檢察官所舉之證據尚
    不足以證明被告甲○○有施用第一級毒品海洛因犯行，此外
    ，復查無其他積極證據足證被告涉有公訴意旨所指施用第一
    級毒品之犯行，故依法對被告被訴施用第一級毒品部分為無
    罪之諭知，核無不當，應予維持，並引用第一審判決書記載
    之證據及理由（如附件）。
二、檢察官上訴意旨略以：扣案之8個玻璃球中僅其中1個玻璃球
    同時含有海洛因及安非他命，並無證據證明被告經警查獲當
    日所施用之玻璃球即為上開同時含有海洛因及安非他命之玻
    璃球，而被告既自承從未施用海洛因，則其於混合施用海洛
    因、安非他命時，理應有所知覺，方符常情，其於施用中發
    現玻璃球內混有海洛因而仍繼續施用，自存有施用海洛因之
    犯意，且警方於現場有查扣注射針筒等物品，實不能排除被
    告另以注射針筒施打海洛因之可能云云。惟查，本案查獲時
    扣案8個玻璃球經鑑定結果，其中1玻璃球同時含有海洛因及
    甲基安非他命成分，雖不能直接證明被告係使用前述含有海
    洛因及甲基安非他命成分之玻璃球施用安非他命，但亦不能
    排除有此可能性，而現場雖另扣得注射針筒等物，然亦難以
    此即認定被告有以注射針筒施用海洛因，況被告之前案紀錄
    中，僅有施用安非他命之行為，查無施用海洛因之犯行等情
    ，依罪疑唯輕之原則，應認被告所辯其當天僅欲施用安非他
    命，不知玻璃球內含有海洛因等辯解足堪採信。是檢察官上
    訴未提出證據僅泛稱被告理應知悉施用海洛因、不排除被告
    另以注射針筒施用海洛因云云，為無理由，應予駁回。
據上論斷，應依刑事訴訟法第373條、第368條，判決如主文。
本案經檢察官侯千姬到庭執行職務。
中　　華　　民　　國　　96　　年　　8 　　月　　30　　日
                  刑事第十庭審判長法  官  楊炳禎
                                  法  官  陳博志
                                  法  官  黃俊明
以上正本證明與原本無異。
如不服本判決，應於收受送達後十日內向本院提出上訴書狀，其
未敘述上訴之理由者並得於提起上訴後十日內向本院補提理由書
（均須按他造當事人之人數附繕本）。
                                  書記官  阮桂芳
中　　華　　民　　國　　96　　年　　8 　　月　　30　　日
附件：
【裁判字號】 95,訴,877
【裁判日期】 960516
【裁判案由】 毒品危害防制條例
【裁判全文】
臺灣臺北地方法院刑事判決　　　　　　　 95年度訴字第877號
公　訴　人　臺灣臺北地方法院檢察署檢察官
被　　　告　甲○○
　　　　　　　　　　（現另案於臺灣臺北看守所羈押中）
上列被告因違反毒品危害防制條例案件，經檢察官提起公訴（95
年度毒偵字第435 號），本院判決如下：
    主  文
甲○○施用第二級毒品，累犯，處有期徒刑拾月。
被訴施用第一級毒品部分無罪。
    事  實
一甲○○前因施用第二級毒品安非他命，經臺灣臺中地方法院臺
  中簡易庭以九十二年度中簡字第一○○四號判處有期徒刑六月
  確定，民國九十三年十一月三十日縮刑期滿執行完畢。復基於
  施用第二級毒品安非他命之犯意，於九十五年一月二十三日在
  劉秀珍臺北縣新店市○○路二三○號二樓住處施用不詳人士摻
  入第一級毒品海洛因之第二級毒品安非他命（施用海洛因部分
  另為無罪之諭知，詳後述），為警於九十五年一月二十四下午
  四點三十分持搜索票前往前述地點搜索，始查獲上情。
二案經臺北縣政府警察局新店分局（下稱新店分局）報請臺灣臺
  北地方法院檢察署檢察官偵查起訴。
　　理　由
一程序事項：被告以外之人於審判外之言詞或書面陳述，除法律
  有規定者外，不得作為證據，刑事訴訟法第一百五十九條第一
  項固有明文；惟被告以外之人於審判外之陳述，雖不符同法第
  一百五十九條之一至之四規定，而經當事人於審判程序同意作
  為證據，法院審酌該言詞陳述或書面陳述作成時之情況，認為
  適當者，亦得為證據。又當事人、代理人或辯護人於法院調查
  證據時，知有第一百五十九條第一項不得為證據之情形，而未
  於言詞辯論終結前聲明異議者，視為有前項之同意，同法第一
  百五十九條之五亦定有明文。本件公訴人及被告甲○○於本院
  準備程序及審判程序中對於本案相關證人於偵查中之證述暨其
  他相關具傳聞性質之證據資料之證據能力，均表示沒有爭執，
  且迄於言詞辯論終結前亦未聲明異議。本院審酌本案證人之陳
  述及證據資料作成時之情況，核無違法取證或其他瑕疵，認為
  以之作為證據為適當，前述證人於審判外之陳述及相關證據資
  料，自得做為證據。另被告雖以警員逼其接受採尿，主張扣案
  尿液之取得不合法云云，惟本院勘驗被告之警員錄音帶之結果
  顯示，該份筆錄係以一問一答之方式製作，且連續錄音，並無
  間斷，而被告於接受警員詢問時，對於警員持搜索票前往劉秀
  珍臺北縣新店市○○路二三○號二樓住處搜索時，其並不在現
  場部分之情節一再爭執，經新店分局警員孫建勝告稱，警員前
  往搜索時，被告因看見警員正在逮捕林振賢始跑往三樓，並非
  不在現場等情，並經被告以臺語回答：「黑啊」（本院勘驗筆
  錄第四頁），表示同意之語，顯示被告對於其被查獲之地點十
  分在意，且無畏於向警員提出質疑，倘警員有被告所稱逼迫其
  接受採尿之舉，被告於警員告稱欲提供空瓶予被告施放時，必
  定會向警員抗議，爭執警員之行為不當，而非毫無異議，完全
  配合，被告此部份辯解顯屬杜撰，無足採信，扣案尿液自得為
  證據。
二認定犯罪事實所憑的證據及理由：前述事實，除被告甲○○於
  本院審理時之自白外，其尿液送臺灣檢驗科技股份有限公司鑑
  定後，安非他命及甲基安非他命均呈陽性反應，有該公司九十
  五年二月二十一日濫用藥物尿液檢驗報告可證，足證被告確有
  施用第二級毒品安非他命之行為，已足以擔保被告自白之真實
  性，本件證據明確，已可認定被告有事實欄所載之犯行。
三論罪科刑之依據
(一)新舊法比較：被告行為後，刑法已於九十四年二月二日修正公
  布，並於九十五年七月一日施行，修正後第二條第一項規定：
  「行為後法律有變更者，適用行為時之法律。但行為後之法律
  有利於行為人者，適用最有利於行為人之法律。」此項修正乃
  為符合刑法第一條罪刑法定主義之要求，貫徹法律禁止溯及既
  往原則，屬規範行為後法律變更所生新舊法律比較適用之準據
  法，應逕適用修正後刑法第二條決定新舊法之適用，先予敘明
  。又關於刑法修正後之新舊法比較，應就罪刑有關之一切情形
  ，綜其全部罪刑之結果而為比較，最高法院九十五年五月二十
  三日著有九十五年度第八次刑庭會議決議可參。其中關於累犯
  部分，被告曾有如事實欄所述之犯罪科刑執行完畢情形，有臺
  灣高等法院被告前案紀錄表一份可參，其受有期徒刑執行完畢
　後，於五年內故意再犯有期徒刑以上之本罪，不論依修正刑法
  第四十七條，或修正後刑法第四十七條第一項之規定，均構成
  累犯，對被告而言並無有利或不利之情形，依刑法第二條第一
  項前段之規定，應整體適用裁判時即修正後刑法之規定。
(二)被告所為，犯毒品危害防制條例第十條第二項施用第二級毒品
  罪，其持有第二級毒品安非他命之低度行為，為施用之高度行
  為吸收，不另論罪。被告曾有如事實欄所述之犯罪科刑執行完
  畢情形，有臺灣高等法院被告前案紀錄表一份可參，其受有期
  徒刑執行完畢後，於五年內再犯有期徒刑以上之本罪，為累犯
  ，依法加重其刑。本院審酌被告犯後雖坦承犯行，但其施用安
  非他命犯行對個人身心戕害甚鉅，且前同因施用安非他命犯行
  ，經臺灣臺中地方法院判處有期徒刑六月，竟又再度施用，顯
  未因該案刑之宣告及執行而生警惕，其於本院九十五年七月十
  四日、十月十三日行準備程序時，均未爭執警員取得尿液之合
  法性（此部份詳前述），嗣本院將扣案他人所有之吸食器送鑑
  定後，始於九十六年三月二十三日行準備程序時爭執，浪費訴
  訟資源等一切情狀，從重量處如主文所示之刑。
四無罪部分
(一)公訴意旨另以前述濫用藥物尿液檢驗報告檢驗結果，鴉片類亦
  呈陽性反應，認被告尚涉犯毒品危害防制條例第十條第一項施
  用第一級毒品罪嫌。被告則否認知悉所施用之毒品含有海洛因
  成分，辯稱：其原僅欲施用安非他命，抵達劉秀珍住處時，毒
  品均已置玻璃球中，劉秀珍叫其自己拿去用，不知內有海洛因
  等語。本院認為：
(一)犯罪事實應依證據認定之，無證據不得推定其犯罪事實，又不
  能證明被告犯罪者，應諭知無罪之判決，刑事訴訟法第一百五
  十四條第一項、第三百零一條第一項分別定有明文。且認定犯
  罪事實所憑之證據，雖不以直接證據為限，間接證據亦包括在
  內，然無論直接或間接證據，其為訴訟上之證明，須於通常一
  般之人均不致於有所懷疑，而得確信其為真實之程度者，始得
  據之為有罪之認定，倘其證明尚未達到此一程度，而有合理性
  懷疑之存在時，即無從為有罪之認定，此有最高法院七十六年
  度臺上字第四九八六號判例意旨可資參照。又認定不利於被告
  之事實，須依積極證據，苟積極證據不足為不利於被告事實之
  認定時，即應為有利於被告之認定，更不必有何有利之證據（
  最高法院三十年度上字第八一六號判例參照）。
(二)本案查獲時扣案八個玻璃球經鑑定結果，其中一玻璃球同時含
  有海洛因及甲基安非他命成分，三個殘渣袋中有一同時含有海
  洛因及甲基安非他命成分，八支提撥器中有五支同時含有海洛
  因及甲基安非他命成分等情，有法務部調查局九十五年十二月
  十五日調科壹字第09500572260 號鑑定書可憑，雖不能直接證
  明被告係使用前述含有海洛因及甲基安非他命成分之玻璃球施
  用安非他命，但可確認其與劉秀珍等人共同施用期間，確有將
  海洛因置於前述玻璃球中施用，而未以針筒注射之情形。參以
  甲基安非他命或海洛因大多分開使用，惟於下列情況會有混用
  ：有些海洛因使用者喜好加入甲基安非他命以增加其舒暢感
  覺；原先使用甲基安非他命者開始嘗試使海洛因時；有些
  海洛因成癮者偶而會施用安非他命來消除海洛因戒斷時出現之
  不舒服症狀；有些海洛因販毒者加入甲基安非他命以增加其
  重量。這兩種藥物同時施用不會引起排斥，甚至在欣快感方面
  有被加強的可能。不同吸毒族群及不同毒品種類，有不同施用
  方式，包括以燒烤、注射及加入香煙中吸食等方式，施用後在
  人體有不同的吸收、分布、代謝及排泄之比率及時程，若將海
  洛因與甲基安非他命混合置於玻璃球中以燒烤方式吸食，於施
  用者之尿液中應可驗出嗎啡、甲基安非他命之陽性反應，對施
  用者可能產生降解之功能（參行政院國軍退除役官兵輔導委員
  會臺北榮民總醫院於九十三年五月十一日以北總內字第093002
  3372號函、行政院衛生署管制藥品管理局九十三年九月六日管
  檢字第0930008112號函、九十三年八月十七日管檢字第093000
  7733號函）等情，即不能排除於劉秀珍住處施用毒品之人將安
  非他命及海洛因同時置入玻璃球內合併施用之可能。況被告之
  前案紀錄中，僅有施用安非他命之行為，查無施用海洛因之犯
  行等情，依罪疑唯輕之原則，應認被告所辯其當天僅欲施用安
  非他命，不知玻璃球內含有海洛因等辯解足堪採信，自不得對
  之論以施用第一級毒品之罪。
(三)綜上所述，本件公訴人所舉證據尚不足以證明被告有施用第一
  級毒品海洛因犯行，此外，復查無其他積極證據足證被告涉有
  公訴人所指前述犯行，不能證明被告犯施用第一級毒品罪，參
  照前述說明，就此部分依法應為無罪之諭知。
五適用之法條：刑事訴訟法第二百九十九條第一項前段、第三百
  零一條第一項，毒品危害防制條例第十條第二項，刑法第二條
  第一項前段、第十一條前段、第四十七條。
本案經檢察官熊南彰到庭執行職務
中　　華　　民　　國　　96　　年　　5 　　月　　16　　日
　　　　　　　　　刑事第十五庭  審判長法　官  廖紋妤
　                                    法  官  楊台清
                                      法  官  邱蓮華
上本證明與原本無異。
如不服本判決，應於判決送達後10日內，向本院提出上訴狀。
                                      書記官  王黎輝
中　　華　　民　　國　　96　　年　　5 　　月　　16　　日
附錄論罪科刑法條
毒品危害防制條例第10條第2項
施用第二級毒品者，處三年以下有期徒刑。
